【裁判字號】    96,易,1910
【裁判日期】    970121
【裁判案由】    詐欺
【裁判全文】
臺灣高雄地方法院刑事判決              96年度易字第1910號
    公  訴  人  臺灣高雄地方法院檢察署檢察官
    被      告  壬○○原名陳.
上列被告因詐欺等案件，經檢察官提起公訴（96年度偵字第5022
、5023、10146 號），其中被告壬○○部分經訊問後為有罪之陳
述，本院合議庭裁定由受命法官獨任進行簡式審判程序，並判決
如下：
    主  文
壬○○幫助犯詐欺取財罪罪，各處有期徒刑陸月，各減為有期
徒刑月，應執行有期徒刑陸月，如易科罰金，以新台幣壹仟元
折算壹日。
    事實及理由
一、被告壬○○所犯係死刑、無期徒刑、最輕本刑為3 年以上有
    期徒刑以外之罪，其於準備程序就前揭被訴事實為有罪之陳
    述，經法官告知簡式審判程序之旨，並聽取其與公訴人之意
    見後，本院認無不得或不宜改依簡式審判程序進行之情形，
    爰依刑事訴訟法第273 條之1 第1 項規定，裁定由受命法官
    獨任進行簡式審判程序。
二、壬○○明知提供附表編號1 至3 所示之人頭帳戶資料（含存
    摺、金融卡及密碼）予他人，有遭他人利用作為詐騙工具之
    可能，竟仍不違其本意，而分別基於幫助他人詐欺之不確定
    犯意，分別於附表編號1 、2 、3 所示之出售帳戶時間、地
    點，以新台幣（下同）3 千元之代價，向附表編號1 、2 、
    3 所示之人頭戶收購附表編號1 、2 、3 所示之銀行帳戶（
    含存摺、金融卡及密碼）當日，即將附表編號1 、2 所示之
    帳戶資料直接轉手提供與己○○（己○○部分業經本院有罪
    判決）所屬之詐欺集團使用；將附表編號3 所示之帳戶資料
    直接轉手提供與另一不詳詐欺集團使用。嗣己○○所屬之詐
    欺集團分別於附表編號1 至2 所示之被害時間，打電話聯絡
    附表編號1 至2 所示之被害人，以「假援交、假黑道、假網
    路標售物品、假中獎、假政府官員、假親友」等方式向附表
    編號1 至2 所示之被害人未○○等人遂行詐欺取財之行為（
    詳如附表編號1 、2 所示）；另上開不詳詐欺集團於附表編
    號3 所示之被害時間，打電話聯絡附表編號3 所示之被害人
    戌○○，以「網路購物轉帳錯誤」等方式向附表編號3 所示
    之戌○○遂行詐欺取財之行為（詳如附表編號3 所示）。案
    經高雄市政府警察局移送台灣高雄地方法院檢察署檢察官偵
    查起訴。
三、訊據被告壬○○對於上開事實坦承不諱（見本院卷二第12頁
    、本院卷三第203 、235 反面頁），另有附表編號1 至3 證
    據出處欄所示之證據在卷可佐，是認被告壬○○上開之自白
    與事實相符，被告壬○○確有幫助詐欺之行為，本案事證已
    臻明確，被告壬○○前揭犯行洵堪認定，應依法論科。
四、按刑法上之幫助犯，係對於犯罪與正犯有共同之認識，而以
    幫助之意思，對於正犯資以助力，而未參與實施犯罪之行為
    者而言，循此而論，如未參與實施犯罪構成要件之行為，且
    係出於幫助之意思提供助力，即屬幫助犯。被告壬○○分別
    將附表編號1 、2 所示之帳戶資料收購後再直接提供予己○
    ○所屬詐欺集團使用；再將附表編號3 所示之帳戶資料收購
    後再直接提供予另一不詳詐欺集團使用，雖然己○○所屬詐
    欺集團、上開另一詐騙集團得分別基於詐欺取財之犯意，向
    附表編號1 至3 所示之被害人未○○等人施以詐術，並以附
    表編號1 至3 所示之帳戶供作被害人匯款之用，以規避檢警
    機關之追緝，然被告壬○○單純收購附表編號1 至3 所示之
    帳戶資料後提供該等資料供人使用之行為，並不等同於向被
    害人未○○等人施以欺罔之詐術行為，且亦無證據證明被告
    壬○○有參與詐欺取財犯行之構成要件行為，參照前述說明
    ，自應論以幫助犯。
五、核被告壬○○所為，就提供附表編號1 、2 所示帳戶資料與
    己○○所屬詐騙集團之行為，均係犯刑法第30條第1 項、第
    339 條第1 項之幫助詐欺取財罪；被告壬○○就提供附表編
    號3 所示帳戶資料與另一詐騙集團之行為，係犯同法第30條
    第1 項、第339 條第1 項之幫助詐欺取財罪，起訴意旨認被
    告壬○○上開所為係犯刑法第339 條第1 項之詐欺罪，容有
    誤會，惟按刑事訴訟法第300 條所謂變更法條，係指罪名之
    變更而言。若僅行為態樣有正犯、從犯之分，即無庸引用刑
    事訴訟法第300 條變更檢察官起訴之法條，最高法院96年度
    台上字第2061號判決意旨參照，本件被告壬○○所犯之法條
    無庸變更，合先敘明。被告壬○○所犯上開3 罪，犯意各別
    、行為互異，應分論併罰，並均酌依刑法第30條第2 項之規
    定，按正犯之刑減輕之。被告壬○○分別於附表編號1 、2
    、3 所示之帳戶資料收購當日即交付附表編號1 、2 所示之
    帳戶資料予己○○所屬詐騙集團使用、交付附表編號3 所示
    之帳戶資料予另一詐騙集團使用乙節，業據被告壬○○供明
    在卷（見本院卷三第203 頁），而附表編號1 、2 、3 所示
    帳戶資料之收購時間、地點、被害人均不相同，應認被告壬
    ○○上開3 次之幫助行為均屬獨立可分之數行為，自應分論
    併罰，公訴意旨認屬想像競合犯（見本院卷一第170 頁），
    容有誤會，附此敘明。
六、爰審酌被告壬○○年輕力壯，不思自食其力，竟為一己之私
    利，向他人收購帳戶資料後轉賣與不同詐騙集團供犯罪使用
    ，紊亂社會正常交易秩序，並使己○○所屬詐欺集團、另一
    不詳詐騙集團均能藉此輕易於詐騙後取得財物，致檢警難以
    追緝，助長詐騙犯罪風氣，以及本件被害人未○○等人所受
    之損害情形，惟被告壬○○犯後坦承犯行，態度良好，收購
    帳戶賺取價差之利益非鉅等一切情狀，分別量處如主文所示
    之刑及定應執行刑，以資懲儆。查被告壬○○上開犯罪均在
    中華民國96年4 月24日以前，均合於減刑條件，均應依中華
    民國96年罪犯減刑條例之規定予以減刑及定應執行刑，並諭
    知易科罰金之折算標準，附此敘明。
七、被告戊○○、己○○、寅○○、卯○○、辰○○、丙○○、
    癸○○、辛○○業經本院有罪判決。
八、被告庚○○、乙○○、甲○○部分另行審結。
據上論斷，應依刑事訴訟法第273 條之1 第1 項、第284 條之1
、第299 條第1 項前段、第310 條之2 、第454 條第2 項，刑法
第339 條第1 項、第30條、第51條第5 款、第41條第1 項、第2
項，刑法施刑法第1 條之1 ，中華民國96年罪犯減刑條例第2 條
第1 項第3 款、第7 條，判決如主文。
本案經檢察官丁○○到庭執行職務。
中    華    民    國    97    年    1     月    21    日
                  刑事第三庭  法  官  何佩陵
以上正本證明與原本無異。
如不服本判決，應於判決送達後10日內，向本院提出上訴狀。
中    華    民    國    97    年    1     月    21    日
                              書記官  鍾淑美
附錄
中華民國刑法第339條
（普通詐欺罪）
意圖為自己或第三人不法之所有，以詐術使人將本人或第三人之
物交付者，處 5 年以下有期徒刑、拘役或科或併科 1 千元以下
罰金。
以前項方法得財產上不法之利益或使第三人得之者，亦同。
前二項之未遂犯罰之。
附表   被告壬○○收購部分
┌──┬──────────┬───┬────┬─────┬────┬────┬──────────────┐
│編號│人頭戶姓名        │被害人│被害時間│ 被害金額 │提領車手│詐欺結果│      證  據  出  處        │
│    │出售銀行          │      │        │（新台幣）│        │        │                            │
│    │出售帳號          │      │        │          │        │        │                            │
│    │出售帳戶時間、地點│      │        │          │        │        │                            │
├──┼──────────┼───┼────┼─────┼────┼────┼──────────────┤
│ １ │沈博勛            │未○○│95.12.4 │  7,010   │ 己○○ │  既遂  │1.沈博勛警詢證述            │
│    │新光銀行鳳山分行  │      │        │          │        │        │ （檢察官補充理由書（一）附 │
│    │0000000000000     ├───┼────┼─────┤        │        │  件4，本卷P182）         │
│    │95年12月初、高雄市│午○○│95.12.4 │  5,725   │        │        │2.警卷P184-186、189、     │
│    │  左營區龍華國中大門│      │        │          │        │        │  000-000-000、211-219、    │
│    │  口附近            ├───┼────┼─────┤        │        │  599-602                   │
│    │                    │酉○○│95.12.4 │ 11,854   │        │        │3.偵卷P88                 │
│    │                    │      │        │          │        │        │                            │
│    │                    │      │        │  2,989   │        │        │                            │
│    │                    ├───┼────┼─────┤        │        │                            │
│    │                    │申○○│95.12.4 │  3,322   │        │        │                            │
├──┼──────────┼───┼────┼─────┼────┼────┼──────────────┤
│ ２ │戊○○            │巳○○│96.1.7  │ 84,600   │ 己○○ │  既遂  │1.檢察官補充理由書（一）P11 │
│    │中國信託三民分行  ├───┼────┼─────┤ 溫證凱 │        │2.警卷P30-3、31（己○○、 │
│    │000000000000      │子○○│96.1.9  │ 70,000   │        │        │  溫證凱ATM影像）、303-304  │
│    │96年1月2日13時30分├───┼────┼─────┤        │        │3.偵卷P43-47、133-135     │
│    │  高雄市三民區九如  │丑○○│96.1.9  │  3,999   │        │        │4.偵卷P6-8                │
│    │  路林進興醫院前    │      │        │          │        │        │5.偵卷P5-8、20-22、23、   │
│    │                    │      │        │          │        │        │  24-28                     │
├──┼──────────┼───┼────┼─────┼────┼────┼──────────────┤
│ ３ │王宗輝            │戌○○│95.12.3 │ 11,622   │某詐騙集│  既遂  │1.王宗輝警詢證述            │
│    │大眾銀行右昌分行  │      │        │          │團      │        │ （檢察官補充理由書（一）附 │
│    │000000000000      │      │        │          │        │        │   件7，本卷P190）        │
│    │95年11月中旬      │      │        │          │        │        │2.警卷P36-40              │
│    │  高雄縣鳳山市○○路│      │        │          │        │        │                            │
│    │  7-11超商旁        │      │        │          │        │        │                            │
└──┴──────────┴───┴────┴─────┴────┴────┴──────────────┘


司法院資訊處製作；財團法人民間司法改革基金會備份。
